臺灣臺中地方法院刑事判決　100年度訴字第1617號
公　訴　人　臺灣臺中地方法院檢察署檢察官
被　　　告　陳秉彝
選任辯護人　張慶宗律師
上列被告因違反公司法案件，經檢察官提起公訴（100年度撤緩
偵字第139號），本院判決如下：
    主    文
陳秉彝連續犯公司法第九條第一項前段之未繳納股款罪，處有期
徒刑捌月，減為有期徒刑肆月，如易科罰金，以銀元佰元即新
台幣玖佰元折算壹日。
    事    實
一、陳秉彝身兼苗栗縣苗栗市○○路539號2樓之「矽谷礦業科技
    股份有限公司」（以下簡稱矽谷公司）及「矽亨投資有限公
    司」（以下簡稱矽亨公司）負責人，而矽谷公司及矽亨公司
    設立時之資本額均為新臺幣（下同）5百萬元。詎陳秉彝明
    知出資之股款應實際繳納，不得僅以申請文件表明收足，竟
    為順利辦理上開2公司之增資變更登記，而基於概括犯意，
    先於民國91年1月28日，匯款5千萬元至矽亨公司名下之亞太
    商業銀行北屯分行帳號0000000000000號帳戶內，使矽亨公
    司之資本額提高為5千5百萬元，又於91年1月30日，自行匯
    款5百萬元至矽谷公司所申設之亞太商業銀行北屯分行帳號
    0000000000000號帳戶，並由矽亨公司之前開帳戶轉帳5千萬
    元至矽谷公司之前開帳戶，致使矽谷公司之資本額擴增為6
    千萬元（惟矽谷公司早已於91年2月1日，將5千5百萬元款項
    匯還予陳秉彝）。陳秉彝明知公司應收之股款，股東並未實
    際繳納，而連續於91年2月15日及91年2月22日，持前開2銀
    行之存摺，作為表明矽谷公司及矽亨公司已收足股款之證明
    文件，據以向經濟部中部辦公室申請辦理矽谷公司及矽亨公
    司之公司變更登記。
二、案經台灣台中地方法院檢察署檢察官自動檢舉偵查起訴。
    理    由
一、程序問題：辯護人為被告辯稱：檢察官係以被告在緩起訴期
    間有故意犯偽造文書罪的原因撤銷本件緩起訴，但是如果偽
    造文書案件判無罪確定的話，撤銷緩起訴提起本件公訴就不
    合法，應該要判公訴不受理，希望能等到偽造文書案件判決
    確定再審理本案云云。惟按照刑事訴訟法第253條之3第1項
    第1款之規定，被告於緩起訴期間內，故意更犯有期徒刑以
    上刑之罪，經檢察官提起公訴者，檢察官得依職權或依告訴
    人之聲請撤銷原處分，繼續偵查或起訴，查被告所受緩起訴
    期間為兩年（98年4月9日至100年4月8日），而被告於98年
    10月間另犯偽造文書罪，經檢察官提起公訴，且經本院99年
    度易字第3216號判決判處有期徒刑4月（判決書在本院卷第
    30頁以下），有台灣台中地方法院檢察署檢察官執行緩起訴
    處分命令通知書（見98年度偵字第6596號卷第40頁）、99年
    度偵字第18538號起訴書（見100年度撤緩字第62號卷第2-12
    頁）可佐，符合上開條文之規定，該條文所述撤銷緩起訴要
    件，係以「檢察官提起公訴時」認定被告於緩起訴期間內故
    意更犯有期徒刑以上刑之罪為要件，辯護人刻意解讀為需經
    「法院判決確定」，扭曲法條文義，自不足採。
二、證據能力：本判決引用之書證矽亨公司及矽谷公司之設立登
    記表、變更登記表、活期存款存摺暨交易明細等件均無違法
    取證之問題，且經當事人同意有證據能力，是均得作為證據
    ，合先敘明。
三、上開事實，業據被告陳秉彝於偵訊、本院審理時坦承不諱，
    復有矽亨公司及矽谷公司之設立登記表、變更登記表（見98
    年度偵字第6596號卷第2-27頁）、活期存款存摺暨交易明細
    （見97年度他字第3947號卷第10-13頁）等件附可稽。被告
    犯行事證明確，堪以認定，應予依法論科。
四、查被告行為後，刑法、刑法施行法業已於94年2月2日、95年
    6月14日修正公布，並均自95年7月1日施行，參酌最高法院
    95年5月23日刑事庭第8次會議決議，應依刑法第2條第1項之
    規定，為新舊法比較：
  (一)（減刑後）易科罰金之折算標準，經適用修正前刑法第41條
    、修正前罰金罰鍰提高標準條例第2條（現已刪除）及現行
    法規所定貨幣單位折算新臺幣條例第2條之結果，最高得以
    銀元3百元即新臺幣9百元折算1日，依修正後刑法第41條之
    規定，則係以新臺幣1千元、2千元或3千元折算一日，比較
    結果，自以舊法有利於被告。
  (二)修正後刑法則刪除第56條關於連續犯之規定，各罪應依數罪
    併罰之規定分論併罰，比較修正前後之規定，修正前將被告
    連續之數行為以一罪論，但得加重其刑至二分之一之規定，
    有利於被告，自應依修正後刑法第2 條第1 項前段規定，適
    用修正前刑法之相關規定予以論處。被告先後兩次犯未繳納
    股款罪，依廢止前刑法第56條連續犯之規定，以一罪論，並
    加重其刑。
五、爰審酌被告擔任矽谷、矽亨公司董事長，明知該二公司之股
    東未繳納增資股款，僅以將同一筆錢輪流存入公司帳戶，隨
    即提領一空之方式，虛列股款申請辦理增資登記，妨害主管
    機關對公司監督的正確性，及犯罪後於偵查中坦承犯行，經
    檢察官為緩起訴處分，被告並未履行向財團法人犯罪被害人
    保護協會台中分會支付20萬元之條件，因於緩起訴處分期間
    另犯偽造文書罪，而經檢察官依照刑事訴訟法第253條之3第
    1 項第1款規定撤銷緩起訴，提起公訴，被告於本院坦承犯
    行，態度尚可等一切情狀，認為公訴檢察官具體求刑有期徒
    刑1年尚嫌過重，然亦不應讓被告本案刑度尚較原緩起訴條
    件更寬鬆，以免助長僥倖心理，量處如主文所示之刑。又本
    件被告犯罪時間在96年4月24日以前，合於減刑條件，爰依
    中華民國九十六年罪犯減刑條例第2條第1項第3款、第7條、
    第9條之規定，減其宣告刑2分之1，並諭知易科罰金之折算
    標準。
據上論斷，應依刑事訴訟法第299條第1項前段，公司法第9條第1
項前段，刑法第11條前段、第2條第1項前段、（修正前）第56條
、（修正前）第41條第1項前段，刑法施行法第1條之1第1項、第
2項前段，廢止前罰金罰鍰提高標準條例第2條，中華民國九十六
年罪犯減刑條例第2條第1項第3款、第7條、第9條，判決如主文
。
本案經檢察官沙小雯到庭執行職務。
中    華    民    國   100    年    10    月    11    日
                  刑事第十九庭   審判長 法  官  郭書豪
                                        法  官  胡芷瑜
                                        法  官  蕭一弘
以上正本證明與原本無異。
如不服本判決應於收受送達後10日內向本院提出上訴書狀，並應
敘述具體理由；其未敘述上訴理由者，應於上訴期間屆滿後20日
內向本院補提理由書（均須按他造當事人之人數附繕本）「切勿
逕送上級法院」。
                                       書記官  黃士益
中    華    民    國   100    年    10    月    11    日
附錄論罪法條全文：
公司法第9條第1項：
公司應收之股款，股東並未實際繳納，而以申請文件表明收足，
或股東雖已繳納而於登記後將股款發還股東，或任由股東收回者
，公司負責人各處5 年以下有期徒刑、拘役或科或併科新臺幣50
萬元以上250萬元以下罰金。